【裁判字號】    90,上訴,2659
【裁判日期】    901225
【裁判案由】    公共危險等
【裁判全文】
臺灣高等法院刑事判決                            九十年度上訴字第二六五九號
    上  訴  人  臺灣基隆地方法院檢察署檢察官
    被      告  丙○○
                乙○○○
右上訴人因被告等公共危險等案件，不服臺灣基隆地方法院九十年度訴字第二三一號
，中華民國九十年六月十八日第一審判決（起訴案號：臺灣基隆地方法院檢察署八十
九年度偵字第四０二七號），提起上訴，本院判決如左：
    主  文
上訴駁回。
    理  由
一、公訴意旨略以：緣甲○○於民國（下同）七十八年間，欲整修其基隆市七堵區○
    ○○路六十一號之房屋，於徵得基隆市○○區○○段鹿寮小段七六地號土地共有
    人之一謝文田同意後，將經過上開土地而由基隆市政府所開闢一米寬之小路，拓
    寬修築而成三至四米寬之道路，並舖設水泥路面。詎謝文田死亡後，其繼承人即
    其妻乙○○○、其子丙○○二人，竟於八十九年九月中旬，佯稱該道路所經土地
    為其等所有，不讓甲○○出入，竟基於犯意之聯絡，僱工以挖土機破壞該路面，
    致生公眾往來之危險，因認乙○○○、丙○○二人共同涉有刑法第一百八十五條
    第一項妨害公眾往來危險罪、第三百零四條第一項之強制罪、第三百五十四條之
    毀損罪嫌云云。
二、公訴人認為被告乙○○○、其子丙○○涉有前述罪嫌，係以被告二人坦承僱工將
    該道路拓寬部分挖掉，並經檢察官勘驗屬實，有勘驗筆錄及相片三十二張在卷可
    稽；該處土地所有權屬於高春秋等二十二人，被告二人僅係謝文田之繼承人，其
    土地之應有部分不過六十四分之二，亦有基隆市安樂地政事務所土地複丈成果圖
    及土地所有權狀各一紙附卷足憑，被告自無權破壞道路，妨害他人通行，為其論
    據。
三、訊據被告堅決否認有公共危險之犯行，辯稱：告訴人甲○○於整修房屋時，向彼
    等之繼承人謝文田借用土地經過，自應於整修完成後，將該土地返還，不能因謝
    文田過世，而將該土地佔為己有。被告乙○○○係謝文田之妻，被告丙○○係謝
    文田之子，而後為土地共有人即被繼承人謝文法之養子，依法繼承該筆土地；被
    告二人僱工整地，係為恢復農用，並為共有人全體利益而行使權利。申言之，被
    告不過把原來一米以外之水泥路面挖掉，以便回復農用而已；未挖掉部分，人和
    機車尚可通行；被告並無任何罪責可言各等語。
四、按犯罪事實應依證據認定之，無證據不得推定其犯罪事實，刑事訴訟法第一百五
    十四條定有明文。而告訴人或被害人與被告之利益相反，其指述係以使被告受有
    罪判決為其主要目的，自不得僅以其指述而為有罪判決之唯一證據。再者，認定
    被告有罪之事實應憑證據；如未能發現相當之證據，或證據不足以證明，自不能
    以推測或擬制之方法，以為裁判之基礎；且認定事實所憑之證據，其為訴訟上之
    證明，須達於通常一般人均不致有所懷疑，而得確信其為事實之程度者，始得據
    為有罪之認定；倘其證明尚未達到此一程度，而有合理之懷疑存在時，尚難為有
    罪之認定基礎；苟積極證據不足為不利於被告事實之認定時，即應為有利於被告
    之認定，更不必有何有利之證據；亦即如無確切之積極證據，足以證明犯罪事實
    ，即令被告不能為有利之反證，亦不能遽論以罪責，此亦為刑事司法實務向來之
    見解（最高法院三十年上字第八一六號、四十年台上八六號、七十年台上字第二
    三六八號、七十六年台上字第四九八六號判決參照）。
五、經查：依第前述七十六地號土地所有權狀所示，謝文田之應有部分固為六十四分
    之二；再依前述複丈成果圖所示，其所有權屬於高春秋等二十二人固亦無疑；惟
    告訴人既自承其於整修房屋前，只徵得謝文田同意，即開始拓寬道路，表示該處
    係由謝文田在管理或經營，謝文田有同意與否之決定權無疑；何況，民法第八百
    十八條規定，各共有人按其應有部分，對於共有物之全部，有使用收益之權。民
    法第八百二十一條前段規定，各共有人對於第三人，得就共有物之全部，為本於
    所有權之請求。依同條但書規定，若為共有人全體之利益，亦得為回復共有物之
    請求。因此，不能因為謝文田所有權並非全部，即謂其繼承人無權決定道路應否
    回復原狀。茲告訴人固主張謝文田同意其通行，被告乙○○○亦稱其夫謝文田生
    前稱彼等已老，就讓年輕人去處理；然則，除非告訴人依民法第七百八十七條、
    第七百八十八條之規定，主張袋地通行權；否則，謝文田及其繼承人並無義務必
    須永久同意告訴人之通行；何況，告訴人自承其拓寬小路成為道路而通行十餘年
    ，並未支付代價（見偵查卷第十六頁），實為本案糾紛之起因。被告二人因認其
    為土地所有人之一，在該處種田為生，其田地之一部成為道路而有所損失；告訴
    人在整修房屋後，既未支付使用代價，又未回復土地原狀；在談判不成後，將小
    路以外部分之道路水泥路面，予以挖除，以求回復原狀；其主觀上係所有權之行
    使，應無何可非難之處。其次，民法第八百十一條規定，動產因附合而為不動產
    之重要成分者，不動產所有人取得該動產所有權。刑法第三百五十四條之毀損罪
    ，係以毀損他人之物為其構成要件。茲告訴人舖設道路水泥路面，既已附合而為
    土地之一部分，其所有權歸屬土地所有權人即被告等人所有，並非告訴人所有，
    從而被告二人僱工將水泥路面挖除，並非毀損告訴人之物，不生毀損之問題，自
    無毀損罪責之可言。復次，刑法第三百零四條第一項之強制罪，係以強暴、脅迫
    ，使人行無義務之事，或妨害人行使權利，為其構成要件。茲被告挖除路面，並
    未對任何人施以強暴或脅迫；其路面之部分挖除，固有妨礙告訴人車輛通行之作
    用，惟不能將對物之挖除行為評價為對人之強暴行為，並不發生強制罪之問題，
    自無強制罪責之可言。再者，刑法第一百八十五條第一項，係以損壞或壅塞陸路
    、水路、橋樑或其他公眾往來之設備，或以他法致生往來之危險，為其構成要件
    。在本案要查證者，為其是否為損壞陸路，致生往來之危險。茲告訴人自承使用
    該條道路只有二戶人家，將近十人（見原審卷第二十二頁），則該條道路是否屬
    於公眾往來之陸路，已值研究；何況，被告二人固有僱工挖除路面水泥之行為，
    惟依卷附照片清楚顯示，僅係汽車難以通行，而水泥以外之路面，尚有空間足以
    通行機車，並未有何往來之危險存在，並於本院至現場勘驗屬實，自與該罪之構
    成要件並不該當，無從以該罪責相繩。此外，復查無其他積極證據足認被告有何
    被訴之犯行，不能證明被告犯罪，原審對被告二人為無罪之諭知，經核並無不合
    。
六、檢察官循告訴人之聲請提起上訴略以：系爭土地業已供人通行達四十餘年，應有
    公用地役權存在，本件被告二人縱享有所有權，亦不得任意破壞。另按刑法第三
    百零四條強制罪所稱之強暴，乃以武力加諸於人，惟不以直接及於被害人為限，
    即對物或他人實施，而間接及於被害人者，亦屬之，是本件被告二人以破壞系爭
    土地路基之方法，影響告訴人通行，已對告訴人通行權造成影響。而刑法第一百
    八十五條第一項妨害公眾往來安全罪係採具體危險制，只需損壞、壅塞之行為，
    造成公眾往來危險之狀態為已足，不以全部損壞、壅塞或發生實害為必要，最高
    法院著有七十九年台上字第二二五０號判決可資參照，原審判決以依卷附照片清
    楚顯示，僅係汽車難以通行，而水泥以外之路面，尚有空間足以通行機車，並未
    有任何往來之危險，認定與該罪構成要件有間云云，自有違誤。末查，被告二人
    並未享有系爭土地所有權之全部，自不得任意加以破壞，妨害告訴人或他人之通
    行往來，指摘原判決諭知被告二人無罪屬不當云云。惟如前所述，本院受命法官
    曾至現場勘驗發現，前述系爭道路通往山上，該山上只有告訴人及其叔二戶，該
    二住戶並無其他通路可與外界連絡，原有水泥路面之水泥已被挖除，惟現仍可通
    行至山上（見本院九十年十月二日勘驗筆錄）。且依卷附照片所示，水泥路面於
    被挖除當時，尚留有空間足供機車通行，已如前述，足見被告二人固有僱工挖除
    該道路之水泥路面，但並不使告訴人無法通行，亦不足生往來之危險。且該水泥
    路面如前之所述，既非屬告訴人所有，而屬被告等共有人所有，則被告二人當無
    何毀損之可言，被告二人亦未對告訴人施以強制，難令被告二人負強制、毀損及
    公共危險之罪，檢察官之上訴為無理由，應予駁回。
據上論斷，應依刑事訴訟法第三百六十八條，判決如主文。
本案經檢察官沈明彥到庭執行職務。
中    華    民    國      九十    年       十二     月      二十五      日
                             臺灣高等法院刑事第二十二庭
                                 審判長法  官  許  正  順
                                       法  官  胡  方  新
                                       法  官  林  明  俊
右正本證明與原本無異。
如不服本判決應於收受送達後十日內向本院提出上訴書狀，其未敘述上訴之理由者並
得於提起上訴後十日內向本院補提理由書（均須按他造當事人之人數附繕本）。
                                       書記官  蕭  進  忠
中    華    民    國      九十    年       十二     月      二十七      日


司法院資訊處製作；財團法人民間司法改革基金會備份。
